臺灣嘉義地方法院民事判決
109年度嘉小字第954號
原      告  台灣金聯資產管理股份有限公司


法定代理人  施俊吉  
訴訟代理人  王裕程  
            李竑緯  
            陳世忠  
            余成里  
被      告  蘇文琴  
上列當事人間請求清償債務事件，本院於民國110年4月20日言詞
辯論終結，判決如下：
    主      文
被告應給付原告新臺幣62,800元。
原告其餘之訴駁回。
訴訟費用新臺幣1,000元，其中新臺幣628元由被告負擔，餘由原
告負擔。
本判決原告勝訴部分得假執行。
　　事實及理由
一、原告主張：
  ㈠緣被告向訴外人中華商業銀行股份有限公司（下稱中華商銀
    ）申辦現金卡，此有現金卡申請書可稽，依約得持卡借貸款
    項，借款利率以週年利率18.25%計算，若未依約繳款或借款
    到期或視為全部到期而未立即清償時，延滯期間之利率按週
    年利率20%計算利息，被告未依約履行繳款義務，尚積欠本
    金新臺幣（下同）215,789元未清償。嗣中華商銀於民國95
    年6月30日與原告簽訂不良債權讓與契約書，將上開債權讓
    與原告，並依金融機構合併法第15條第1項第1款適用第18條
    第3項之規定，於96年6月16日公告在報，此有債權讓與證明
    書及報紙公告可證，是本案之債權已合法移轉，並自公告之
    日起發生效力，原告得以債權人之地位行使權利。
　㈡按依消費者債務清理條例第73條，債務人如依更生條件全部
    履行完畢者，已申報之債權未受清償部分及未申報之債權，
    均視為消滅。但其未申報係因不可歸責於債權人之事由者，
    債務人仍應依更生條件負履行之責。次按，99年第5期民事
    業務研究會第37號研究意見，債權人因不可歸責於己之事由
    ，致未於更生程序申報或補報債權，得依同條例第73條但書
    規定，請求債務人依更生條件負履行之責。如債務人既已明
    確表示拒絕履行，債權人即有預為請求之必要，故允許該債
    權人得提起將來給付之訴。又更生方案經法院裁定認可確定
    後，債務人未依更生條件履行者，依同條例第74條規定，債
    權人得以更生方案為執行名義，有執行名義之範圍仍受限於
    更生條件，若債務人不履行更生方案，債權人之債權亦不因
    此全部回復，其在更生程序亦僅得依更生方案對債務人強制
    執行，仍不得另以訴訟請求債務人履行原來在更生方案已讓
    步之債權。又同法第67條前段規定，更生方案經法院裁定認
    可確定後，除本條例別有規定外，對於全體債權人均有效力
    。故因不可歸責之事由致未申報之債權人亦應受更生條件範
    圍之限制。故法院應判決債務人應於更生方案履行期滿後依
    更生條件給付債權人。經查本件原告於更生程序未申報債權
    ，係因被告於99年度消債清字第17號僅提出八家債權機構而
    未包含原告，顯然可知本件係因可歸責於被告之事由，而未
    將原告列入債權人清冊，以致後續更生程序等法院文書均未
    送達予原告，自難認定原告處於「可得而知有更生程序，並
    得以申報債權」之狀態，因此本件應認為原告未申報債權具
    有不可歸責之事由存在。
　㈢原告於更生程序未申報債權，既屬不可歸責於其之事由，依
    消債條例第73條但書規定，被告仍應依更生條件負履行之責
    。再查，依被告99年度消債清字第17號更生方案，共計清償
    8年96期，清償比例為48%，並已屆滿。故原告依法僅得於更
    生方案清償期間屆滿後，一次請求被告給付依更生條件清償
    成數計算之金額154,020元（計算式：本金215,789元＋96年6
    月17日起至99年9月13日共1,185日按週年利率15%計算之利
    息105,086元＝320,875元；320,875元×48%＝154,020元），惟
    本件原告僅就債權本金10萬元及其利息部分起訴，其餘本金
    及其利息部分不再請求。
  ㈣為此，原告依消費借貸及債權讓與之法律關係，並按消費者
    債務清理條例第73條但書之規定，請求被告依臺灣嘉義地方
    法院99年度消債清字第17號裁定之更生方案給付原告10萬元
    ，及自96年6月17日起至104年8月31日止，按週年利率19.71
    %計算之利息，自104年9月1日起至清償日止，按週年利率百
    分15%計算之利息部分，自屬有據，為有理由等語。
　㈤並聲明：被告應依臺灣嘉義地方法院99年度消債清字第17號
    裁定之更生方案給付原告10萬元，及自96年6月17日起至104
    年8月31日止，按週年利率19.71%計算之利息，自104年9月1
    日起至清償日止，按週年利率15%計算之利息。
二、被告則以：
　㈠按消費者債務清理條例第73條規定，債務人依更生條件全部
    履行完畢者，除本條例別有規定外，已申報之債權未受清償
    部分及未申報之債權，均視為消滅。但其未申報係因不可歸
    責於債權人之事由者，債務人仍應依更生條件負履行之責。
    債務人就前項但書債權，因不可歸責於己之事由，致履行有
    困難者，得聲請法院裁定延長其履行期限。但延長之期限不
    得逾二年。本件，被告蘇文琴曾聲請消費者債務清理條例更
    生事件，業蒙鈞院以99年消債抗字第20號民事裁確定在案，
    被告依上開裁定之更生條件全部履行完畢，此有數家金融機
    構之清償證明可稽，原告因本身之過失未聲請參加更生之債
    權申報，依上開條例73條本文規定，其債權視為消滅。
　㈡退步言，如鈞院認為原告有不可歸責於債權人之事由，則債
    務人亦僅應依更生條件負履行之責，且若因不可歸責於己之
    事由，致履行有困難者，得聲請法院裁定延長其履行期限。
    按依99年第5期民事業務研究會（消費者債務清理專題）第3
    7號發文日期：民國99年00月00日座談機關：司法院民事廳
    消費者債務清理條例法律問題研審小組資料來源：司法院相
    關法條：消費者債務清理條例第28、55、67、73、74條消費
    者債務清理條例施行細則第30-1條法律問題：甲債權人主張
    其未申報對於乙之消費借貸債權100萬元，係因不可歸責於
    己之事由，依消債條例第73條但書規定，於乙履行更生方案
    期間，請求乙債務人依更生條件（法院已裁定認可乙所提清
    償比例為50%之更生方案）履行，為乙所拒，甲即提起訴訟
    ，請求乙給付100萬元，法院認為甲未申報確係不可歸責，
    且甲、乙間確實存在消費借貸債權100萬元，法院應如何判
    決？司法院民事廳消債條例法律問題研審小組意見：㈠本題
    與第38號併案討論。㈡消債條例第73條但書規定債權人因不
    可歸責於己之事由，致未申報債權者，債務人仍應依更生條
    件負履行之責，故該債權於更生條件範圍内為不免責債權。
    惟為免其他債權人依更生方案受償因此受影響，此種不免責
    債權應類推適用消債條例第55條第2項之規定【註】，於更
    生方案所定清償期間屆滿後，債務人始應負清償責任，且該
    債權已屆清償期，債務人不得再要求分期清償，而應依更生
    條件清償之成數一次清償，以兼顧債務人及不可歸責債權人
    並其他債權人之利益。另請參照第二屆司法事務官消債問題
    研討會17號法律問題研審小組意見㈠（消費者債務清理條例
    法律問題研究專輯第282頁）。㈢題示情形，債權人於更生方
    案所定清償期間内向債務人起訴請求，如符合將來給付之訴
    之要件，法院應判決債務人於更生方案所定清償期間屆滿後
    依更生條件給付，其餘之訴駁回。本題應採丙說。【註】10
    1年2月6日修正消費者債務清理條例施行細則增訂第30條之1
    ：本條例第五十五條第二項規定，於債務人依本條例第七十
    三條但書應履行之債務，準用之。
　㈢綜上所述，原告之主張，顯無理由，應予駁回。並聲明：原
    告之訴駁回。
三、得心證之理由：
　㈠原告主張被告前向中華商銀申辦現金卡，積欠本金215,789元
    未清償，中華商銀該消費借貸契約對被告取得之債權已於95
    年6月30日讓與原告，並於96年6月16日登報公告等情，業經
    原告提出現金卡申請書、小額信用貸款契約暨約定書、消費
    明細、債權讓與證明書、報紙公告等件為證，且為被告所不
    爭執，此部分之事實堪信為真實。
　㈡原告主張被告未將其列載於更生債權人，亦未申報原告債權
    ，致原告未能於更生程序合法期間申報債權，屬不可歸責原
    告事由，被告仍應負清償責任乙情，則為被告否認，並以前
    揭情詞置辯。經查：
  ⒈按債務人聲請更生時，應提出財產及收入狀況說明書及其債
    權人、債務人清冊。債務人依更生條件全部履行完畢者，除
    本條例別有規定外，已申報之債權未受清償部分及未申報之
    債權，均視為消滅。但其未申報係因不可歸責於債權人之事
    由者，債務人仍應依更生條件負履行之責。消費者債務清理
    條例第43條第1項、第73條第1項定有明文。次按前項未經債
    權人同意減免之債務，於更生方案所定清償期間屆滿後，債
    務人仍應負清償責任。同條例第55條第2項定有明文。又本
    條例第55條第2項規定，於債務人依本條例第73條第1項但書
    應履行之債務，準用之。消費者債務清理條例施行細則第30
    條之1亦有明文。依上開規定可知，債權人於更生程序未申
    報債權，係因不可歸責於己之事由者，依消費者債務清理條
    例第73條第1項但書規定，債務人仍應依更生條件負履行之
    責，債權人之債權於更生條件範圍內，為不免責債權，逾此
    範圍則已免責而不得向債務人請求，另依消費者債務清理條
    例施行細則第30條之1之規定，債權人應於更生方案所定清
    償期間屆滿後，始得向債務人請求履行，且該債權因已屆清
    償期，債務人不得再要求分期清償，而應依更生條件清償之
    成數一次清償，以兼顧債務人及不可歸責債權人並其他債權
    人之利益，故如債權人於更生方案所定清償期間內向債務人
    起訴請求，如符合將來給付之訴之要件，法院應判決債務人
    於更生方案所定清償期間屆滿後依更生條件給付，其餘之訴
    駁回（99年第5期民事業務研究會第37號研究意見、100年第
    6期民事業務研究會第10號研究意見參照）。
  ⒉依原告所提消費明細，被告係於94年12月起未依約繳款，而
    至97年11月被告聲請更生時，僅相距約3年，經過時間非長
    ，堪認被告於聲請更生時應知悉有該債權存在，卻疏未於聲
    請更生之程序中及後續更生方案認可程序中陳報原告之債權
    ，致本院未對原告通知命限期申報債權事宜，及致原告於申
    報債權期間屆滿前無法受有通知，而未能及時申報債權，應
    屬不可歸責原告之事由，是被告抗辯上開債權應視為消滅云
    云，即難憑採。
  ⒊從而，原告依上開規定，僅得依更生條件請求被告履行，是
    原告主張債權本金100,000元，計算至裁定開始更生前1日即
    98年1月8日止，債權金額為130,834元（計算式：100,000×
    （1＋206/365)×19.71%＝30,834，100,000＋30,834＝130,834）
    ，清償成數依本院99年度消債清字第17號裁定認可之更生方
    案為48%即62,800元（計算式：130,834×48%＝62,800，元以
    下四捨五入），是本件原告得請求被告給付之金額應為62,8
    00元。
  ㈢綜上所述，原告依現金卡契約、債權讓與之法律關係及消費
    者債務清理條例第73條但書規定，請求被告給付62,800元，
    為有理由，應予准許。其逾此範圍之請求，則無理由，應予
    駁回。
四、本件事證已臻明確，兩造其餘攻擊防禦方法，核與判決結果
    不生影響，爰不逐一論述。 
五、本判決原告勝訴部分，係適用小額程序所為被告敗訴之判決
    ，依民事訴訟法第436條之20規定，應依職權宣告假執行。
六、訴訟費用負擔之依據：依民事訴訟法第79條及同法第436條
    之19條第1項規定，確定本件訴訟費用額為第一審裁判費1,0
    00元，應由兩造依其勝敗比例分擔，即被告負擔628元，餘
    由原告負擔。
中　　華　　民　　國　　110 　年　　4 　　月　　30　　日
                  臺灣嘉義地方法院嘉義簡易庭
                                  法　官　孫偲綺
以上正本係照原本作成。
如對本判決上訴，須於判決送達後20日內向本庭（嘉義市文化路
308之1號）提出上訴狀（均須按他造當事人之人數附繕本）。如
委任律師提起上訴者，應一併繳納上訴審裁判費。
民事訴訟法第436條之24第2項規定：對小額程序之第一審裁判之
上訴或抗告，非以其違背法令為理由，不得為之。
中　　華　　民　　國　　110 　年　　4 　　月　　30　　日
                                  書記官  李珈慧